【裁判字號】    97,訴,4242
【裁判日期】    971209
【裁判案由】    違反藥事法
【裁判全文】
臺灣臺中地方法院刑事判決              97年度訴字第4242號
公  訴  人  臺灣臺中地方法院檢察署檢察官
被      告  甲○○
                      號
                    （另案於臺灣臺中監獄臺中分監執行中）
上列被告因違反藥事法案件，經檢察官提起公訴（九十七年度偵
字第一四四三二號），被告於本院準備程序就被訴事實為有罪之
陳述，經本院合議庭裁定由受命法官獨任適用簡式審判程序，判
決如下：
    主    文
甲○○明知為禁藥而轉讓未遂，累犯，處有期徒刑拾月，扣案之
第二級毒品甲基安非他命貳包（驗餘淨重各參點零玖伍捌公克、
零點參參玖壹公克）沒收銷燬之。
    犯罪事實及理由
一、本件犯罪事實及證據，除犯罪事實第十行第二字之後應增加
    「不知情之」，及第十六行第一字之後，應增加「致未得逞
    」外，餘均引用附件檢察官起訴書之記載，並據被告甲○○
    於本院為有罪之自白。
二、按甲基安非他命固屬毒品危害防制條例第二條第二項第二款
    所規定之第二級毒品，惟安非他命類藥品業經行政院衛生署
    於六十九年十二月八日，以衛署藥字第三○一一二四號；七
    十九年十月九日，以衛署藥字第九○四一四二號公告禁止於
    醫療上使用，而屬藥事法第二十二條第一項第一款所稱之「
    禁藥」。又九十三年一月九日起施行之毒品危害防制條例第
    八條第二項轉讓第二級毒品罪之法定本刑為六月以上五年以
    下有期徒刑，得併科新臺幣七十萬元以下罰金，而九十五年
    七月一日起施行之藥事法第八十三條第一項轉讓禁藥罪之法
    定本刑則為七年以下有期徒刑，得併科新臺幣五百萬元以下
    罰金，故以藥事法第八十三條第一項之規定較重。再毒品危
    害防制條例所規範之範圍，尚包括影響精神物質與其製品；
    而藥事法所規範者，為藥事之管理，所稱「藥事」，並非僅
    止於藥物（指藥品及醫療器材），尚包括藥商、藥局及其有
    關事項，此觀該法第一條、第四條自明。再毒品未必經公告
    列為禁藥，禁藥亦未必為毒品，是毒品危害防制條例與藥事
    法二者，並無必然之特別法與普通法關係，故轉讓之第二級
    毒品除非達毒品危害防制條例第八條第六項之一定數量，經
    依法加重後之法定刑較藥事法第八十三條第一項之法定刑為
    重之情形外，因藥事法第八十三條第一項為後法，且為重法
    ，應依重法優於輕法之法理，優先適用藥事法第八十三條第
    一項之規定處斷（最高法院九十六年度臺上字第三五八二號
    裁判意旨、臺灣高等法院暨所屬法院九十四年度法律座談會
    刑事類提案第八號研討結果參照）。本件被告欲轉讓甲基安
    非他命之數量僅二包（驗餘淨重各三．○九五八公克、○、
    三三九一公克），未達行政院九十三年一月七日院臺法字第
    ○九三○○八○五五一號令頒轉讓持有毒品加重其持之數量
    標準第二條關於第二級毒品在十公克以上之規定，故依法規
    競合，以重法優於輕法之適用法則，本案被告轉讓甲基安非
    他命，自應適用藥事法論處。又按按藥事法第七十九條第一
    項規定：「查獲之偽藥或禁藥，沒入銷燬之」，上述沒入銷
    燬之規定，係列於藥事法第八章「稽查及取締」內，而非列
    於第九章之「罰則」，其性質應屬行政秩序罰，屬行政機關
    依行政程序科罰之權限（最高法院九十二年度臺上字第二七
    一八號判決意旨可參）。查上開扣案之第二級毒品甲基安非
    他命二包（驗餘淨重各三．○九五八公克、○、三三九一公
    克），雖上開說明應由主管之行政機關沒入銷燬之，惟本件
    尚未經行政機關沒入銷燬，且甲基安非他命本即屬毒品危害
    防制條例第二條第二項第二款之第二級毒品，法院應義務沒
    收之物，雖與被告論罪主刑之藥事法有割裂適用之虞，縱回
    歸刑法總則，又因本件既有毒品危害防制條例之特別規定，
    屬刑法第十一條但書之情況，自不得再行援用刑法總則違禁
    物之一般沒收規定，本院仍應依同條例第十八條第一項前段
    諭知沒收銷燬之。
三、據上論斷，應依刑事訴訟法第二百七十三條之一第一項、第
    二百九十九條第一項前段、第三百十條之二、第四百五十四
    條第二項，藥事法第八十三條第四項、第一項，毒品危害防
    制條例第十八條第一項前段，刑法第十一條前段、第四十七
    條第一項，判決如主文。
中    華    民    國    97    年    12    月    9     日
                  刑事第九庭    法  官  莊秋燕
以上正本證明與原本無異。
如不服本判決應於收受送達後10日內向本院提出上訴書狀，並應
敘述具體理由；其未敘述上訴理由者，應於上訴期間屆滿後20日
內向本院補提理由書（均須按他造當事人之人數附繕本）「切勿
逕送上級法院」。
                                書記官  顏督訓
中    華    民    國    97    年    12    月    9     日
附錄法條：
藥事法第八十三條
明知為偽藥或禁藥，而販賣、供應、調劑、運送、寄藏、牙保、
轉讓或意圖販賣而陳列者，處七年以下有期徒刑，得併科新臺幣
五百萬元以下罰金。
犯前項之罪，因而致人於死者，處七年以上有期徒刑，致重傷者
，處三年以上十二年以下有期徒刑。
因過失犯第一項之罪者，處二年以下有期徒刑、拘役或科新臺幣
三十萬元以下罰金。
第一項之未遂犯罰之。
毒品危害防制條例第八條
轉讓第一級毒品者，處一年以上七年以下有期徒刑，得併科新臺
幣一百萬元以下罰金。
轉讓第二級毒品者，處六月以上五年以下有期徒刑，得併科新臺
幣七十萬元以下罰金。
轉讓第三級毒品者，處三年以下有期徒刑，得併科新臺幣三十萬
元以下罰金。
轉讓第四級毒品者，處一年以下有期徒刑，得併科新臺幣十萬元
以下罰金。
前四項之未遂犯罰之。
轉讓毒品達一定數量者，加重其刑至二分之一，其標準由行政院
定之。


司法院資訊處製作；財團法人民間司法改革基金會備份。
